【裁判字號】    99,訴,27
【裁判日期】    990701
【裁判案由】    毒品危害防制條例
【裁判全文】
臺灣板橋地方法院刑事判決                99年度訴字第27號
公  訴  人  臺灣板橋地方法院檢察署檢察官
被      告  甲○○
選任辯護人  舒建中律師
上列被告因違反毒品危害防制條例案件，經檢察官提起公訴（98
年度偵字第29779 號）及追加起訴，本院判決如下：
    主  文
甲○○共同販賣第二級毒品，累犯，處有期徒刑肆年；扣案之門
號0000000000號行動電話壹支沒收，因犯罪所得之財
物新臺幣仟元與乙○○連帶沒收，如全部或一部不能沒收時，
以其與乙○○之財產連帶抵償之。又共同轉讓第一級毒品，累犯
，處有期徒刑壹年肆月。應執行有期徒刑伍年貳月；扣案之門號
0000000000號行動電話壹支沒收，因犯罪所得之財物
新臺幣仟元與乙○○連帶沒收，如全部或一部不能沒收時，以
其與乙○○之財產連帶抵償之。
其餘被訴部分無罪。
    事  實
一、甲○○（綽號「阿妹仔」）前因違反藥事法及麻醉藥品管理
    條例案件，經本院以82年度訴字第2461號判決各判處有期徒
    刑8 月、5 年6 月，應執行刑有期徒刑6 年確定，於民國85
    年9 月5 日假釋出監，惟於假釋期間另因違反毒品危害防制
    條例案件，經臺灣桃園地方法院以88年度訴字第1342號判決
    判處有期徒刑8 月確定，與上開假釋撤銷後之殘刑3 年6 月
    又5 日接續執行，已於92年11月22日縮刑期滿執行完畢。又
    因施用第二級毒品案件，經臺灣高等法院以95年度上易字第
    74號判決判處有期徒刑7 月確定；因施用第一、二級毒品案
    件，經本院以95年度訴字第3624號判決各判處有期徒刑9 月
    、5 月，應執行有期徒刑1 年確定，嗣經本院以96年度聲減
    字第3734號裁定各減為有期徒刑4 月又15日、2 月又15日，
    應執行有期徒刑6 月確定，經接續執行，已於96年10月7 日
    縮刑期滿執行完畢。詎甲○○仍不知悔改，其與當時同居男
    友乙○○（綽號「大雄」，另由檢察官通緝中）均明知海洛
    因、甲基安非他命分別係屬毒品危害防制條例所定之第一、
    二級毒品，且甲基安非他命亦係屬中央衛生主管機關明令公
    告之禁藥，均不得持有、轉讓或販賣，竟共同基於販賣第二
    級毒品甲基安非他命以營利、轉讓第一級毒品海洛因及禁藥
    甲基安非命之犯意聯絡，先由乙○○以不詳代價取得海洛因
    、甲基安非他命，而於97年7 月28日15時17分許，丙○○（
    綽號「大胖」）使用門號0000000000號行動電話撥打乙○○
    使用門號0000000000號行動電話，以「男生1 個」暗語，向
    乙○○洽購甲基安非他命1 公克施用，另郭慶祥則憑藉曾經
    為乙○○免費組裝電腦之故，向乙○○索討海洛因及甲基安
    非他命施用，均約定在臺北縣土城市○○路與金城路2 段交
    岔路口之公園前交付，嗣丙○○與郭慶祥於同日某時偕同抵
    達，乙○○隨即提供海洛因、甲基安非他命，交由甲○○攜
    至上開約定地點，將其中甲基安非他命1 公克交付予丙○○
    ，並向丙○○收取新臺幣（下同）3 千元之對價，另將若干
    海洛因及甲基安非他命（詳細數量均不詳）無償交付予郭慶
    祥（丙○○、郭慶祥所涉施用毒品罪嫌，均另案處理），以
    此手法，共同販賣第二級毒品甲基安非他命予丙○○，另共
    同轉讓第一級毒品海洛因及禁藥甲基安非他命予郭慶祥。嗣
    因警方對乙○○實施通訊監察，於97年12月18日10時許在臺
    北縣三重市○○街「三德公園」前查獲乙○○，報請檢察官
    偵辦，進而查悉上情。
二、案經臺灣板橋地方法院檢察署檢察官自動檢舉偵查起訴。
    理  由
壹、證據能力部分：
  (一)按被告以外之人於審判外之言詞或書面陳述，除法律有規定
    者外，不得作為證據，刑事訴訟法第159 條第1 項固定有明
    文。惟被告以外之人於檢察事務官、司法警察官或司法警察
    調查中所為之陳述，與審判中不符時，其先前之陳述具有較
    可信之特別情況，且為證明犯罪事實存否所必要者，得為證
    據，同法第159 條之2 規定甚明。查證人丙○○於97年9 月
    2 日警詢時，經警提示其於97年7 月28日15時17分許起與乙○○之通訊監察譯文時所為之說明，雖係被告以外之人於審
    判外之言詞陳述，為傳聞證據，然與其嗣於99年5 月20日本
    院審判中之證述不符，而丙○○為具備通常智識程度之成年
    人，於案發後不久，經警通知到案，就自己與他人之電話通
    話內容為說明，所述內容核與譯文所示之客觀事證相符，依
    當時客觀環境及條件加以觀察，可信度甚高。反之，其嗣於
    本院審判時改稱：97年7 月28日這一次我並沒有拿到毒品，
    因為我沒有錢，這一次我有跟「大雄」乙○○見面，但沒有
    看到被告云云，洵與常情相違，且有記憶錯誤或迴護被告之
    虞（詳下述）。相較之下，應認丙○○先前警詢時之陳述具
    有較可信之特別情況，且為證明本件被告犯罪事實存否所必
    要，揆諸上揭規定，例外取得證據能力，自得作為本院認定
    被告二人有罪之證據資料。
  (二)按被告以外之人於偵查中向檢察官所為之陳述，除顯有不可
    信之情況者外，得為證據，刑事訴訟法第159 條之1 第2 項
    定有明文。查證人丙○○、郭慶祥於98年7 月27日之偵訊筆
    錄，均為被告以外之人於偵查中向檢察官所為之言詞陳述紀
    錄，且經丙○○、郭慶祥具結在卷，合於法定要件，且觀諸
    該偵訊筆錄製作之原因、過程及其功能等情，均具有高度信
    用性，未見有何「顯有不可信之情況」，乃傳聞證據之例外
    情形，均應有證據能力。
貳、有罪部分：
一、訊據被告甲○○對於伊有轉讓第一級毒品海洛因及禁藥甲基
    安非他命予郭慶祥部分認罪不諱，且坦承伊亦曾經交付毒品
    予丙○○無訛，但矢口否認有何販賣第二級毒品甲基安非他
    命予丙○○之犯行。辯稱：伊與丙○○是朋友，因有時會去
    丙○○住處施用毒品，才會免費提供毒品給丙○○施用，並
    沒有向丙○○收錢，伊當時之同居男友乙○○對於伊曾經免
    費提供毒品予丙○○、郭慶祥均不知情云云。經查：
  (一)證人丙○○於98年7 月27日檢察官偵訊時具結證稱：（問：
    有無跟「大雄」買過毒品？）有，我打0000000000號電話給
    「大雄」，有時候是「大雄」接，有時候是「阿妹仔」接，
    我跟他表示我要買「男生」或「女生」，「男生」就是安非
    他命，「女生」就是海洛因，安非他命都拿1 公克或0.5 公
    克，1 公克安非他命約3,500 元，價格有時漲有時跌，海洛
    因就拿八一，八一的意思是1 錢一半的一半，海洛因拿八一
    是6,500 元，價格也會波動……我跟「大雄」一共購買過5
    、6 次毒品……綽號「大雄」的人就是乙○○，乙○○確實
    有賣毒品給我，我不會認錯人，他的女友「阿妹仔」就叫甲○○，也有幫他拿毒品給我……（問：買毒品的錢都交給誰
    ？）有時候拿給「大雄」，有時候拿給甲○○等語（見98年
    度偵續字第362 號卷《下稱偵續字卷》第25、26頁）。徵諸
    通訊監察紀錄顯示，丙○○於97年7 月20日至同年月28日之
    期間，確有使用門號0000000000號行動電話與乙○○使用門
    號0000000000號行動電話屢次聯繫，內容不時出現一般毒品
    交易者所使用之暗語，例如：「你有男的嗎？」、「男生1
    個」、「現在要查某81仔」，並相約地點碰面，此有本院通
    訊監察書及警方製作之通訊監察譯文足憑（見本院卷第47至
    53頁）。被告甲○○亦坦承伊綽號係「阿妹仔」（見偵續字
    卷第14頁），於98年3 月10日乙○○入監之前，已與乙○○
    同居約1 年（見本院卷第43頁反面），且伊曾經交付毒品予
    丙○○無訛（見本院卷第36頁反面）。堪認證人丙○○上揭
    證詞並非子虛，其於97年7 月間前後，確有向乙○○洽購毒
    品約5 、6 次，其中每次購買安非他命類毒品之價格約為每
    公克3,500 元上下，且被告甲○○曾為乙○○出面交付毒品
    予丙○○，並向丙○○收取買賣毒品之價金，至為灼然。
  (二)證人郭慶祥於98年7 月27日檢察官偵訊時具結證稱：因為我
    在組裝電腦，我有時幫「大雄」（即乙○○）組裝電腦為代
    價，所以「大雄」有時沒有跟我收錢……我拿毒品的地點還
    有板橋地方法院對面的紅綠燈下，這情形1 次……時間是97
    年7 月初到8 月底……那一次是跟丙○○一起去的，當時我
    沒有給錢，丙○○有給「阿妹仔」（即被告）錢，不過我不
    知道丙○○給多少錢等語（見偵續字卷第33頁）。對照被告
    所供：我承認曾經1 次在土城家樂福附近公園免費提供海洛
    因及甲基安非他命給郭慶祥等語（見本院卷第37頁），足以
    認定證人郭慶祥因憑藉其曾為乙○○免費組裝電腦之故，於
    97年7 月初到8 月底，有1 次向乙○○索討海洛因及甲基安
    非他命施用，係與丙○○偕同前往約定地點，並由被告將毒
    品持往交付，當時丙○○並有與被告為毒品交易而向被告支
    付現金等情屬實。至於被告交付毒品之地點，證人郭慶祥稱
    係「板橋地方法院對面的紅綠燈下」，被告則稱「土城家樂
    福附近公園」，而有不同措辭之描述，然查本院院址為臺北
    縣土城市○○路138 號，對面即青雲路與金城路2 段交岔路
    口，甚靠近「家樂福賣場」，該路口設有紅綠燈，且緊鄰一
    社區小型公園，此事實於本院已顯著，且有拍攝現場照片8
    幀在卷供參（見本院卷第130 、131 頁），故知郭慶祥與被
    告所指者應係同一地點，亦即在本院院址對面之臺北縣土城
    市○○路與金城路2 段交岔路口之公園前。
  (三)依通訊監察紀錄所示，丙○○（綽號「大胖」）於97年7 月
    28日15時17分許起，使用門號0000000000號行動電話撥打乙○○（綽號「大雄」）使用門號0000000000號行動電話，雙
    方通話紀錄如下：A （指丙○○）：我大胖，男生1 個。B
    （指乙○○）：好。A ：一樣的地方嗎？B ：嗯。A ：我馬
    上過去等語，此有通訊監察譯文附卷可稽（見本院卷第51頁
    ）。警方於97年9 月2 日通知丙○○到案，於警詢時向丙○○提示上開譯文內容，丙○○陳稱：「男生1 個」指安非他
    命1 公克，約在土城市○○路家樂福旁公園交易，以3 千元
    向甲○○（綽號「阿妹仔」）購得等語，亦有警詢筆錄可憑
    （見98年度偵字第4009號卷《下稱偵字卷》第29頁）。參以
    前述丙○○於偵訊時之證詞，堪認丙○○前後向乙○○購買
    毒品約5 、6 次，其中1 次係於97年7 月28日15時17分許使
    用門號0000000000號行動電話，撥打乙○○使用之門號0000
    000000號行動電話，以「男生1 個」暗語，向乙○○洽購安
    非他命類毒品1 公克，並約定在臺北縣土城市○○路家樂福
    旁公園（亦即臺北縣土城市○○路與金城路2 段交岔路口之
    公園，已如前述）交易，且該次毒品交易係由被告甲○○將
    安非他命類毒品1 公克交付予丙○○，並向丙○○收取3 千
    元之對價甚明。復依證人丙○○於本院審理時所證：（問：
    你跟乙○○拿毒品時，被告是否都在旁邊？）我很少看到被
    告，只有我跟郭慶祥一起去土城家樂福拿的那一次有看過被
    告而已（見本院卷第112 頁），並與前述證人郭慶祥於偵訊
    時之證詞相互勾稽，其就被告交付毒品之時間、地點、丙○○有向被告支付現金等節均無扞格之處，益徵丙○○上揭警
    詢時之陳述真實可信，且丙○○當時向乙○○洽購安非他命
    類毒品1 公克，因郭慶祥另有向乙○○索討海洛因及甲基安
    非他命施用，均約定在臺北縣土城市○○路與金城路2 段交
    岔路口之公園前交付，遂與郭慶祥偕同抵達約定地點，均由
    被告將毒品持往交付予丙○○、郭慶祥，而丙○○則當場向
    被告支付對價3 千元無疑。被告所辯：伊沒有向丙○○收錢
    ，係免費提供毒品予丙○○云云，顯屬虛妄，要難採信。
  (四)雖丙○○於本院審理時翻異前詞，改稱：97年7 月28日這一
    次我並沒有拿到毒品，因為我沒有錢，這一次我有跟「大雄
    」乙○○見面，但沒有看到被告云云（見本院卷第112 頁）
    。惟此非但與情理有違，參諸丙○○於接受詰問之初，經辯
    護人請求提示其於98年7 月27日之偵訊筆錄，質問其當時所
    述是否屬實，丙○○稱：對於當時所述我忘記了，我沒有向
    被告買過毒品云云（見本院卷第109 頁反面）；嗣於檢察官
    反詰問時，經提示證人郭慶祥於97年7 月28日之偵訊筆錄，
    丙○○改稱：我有拿1 、2 千元給被告，被告有拿1 包海洛
    因給我，海洛因價值約6 千元云云（見本院卷第110 頁），
    其證述反覆不定，或係因案發迄今將近2 年致記憶錯誤、或
    係出於迴護被告故為相歧之陳述，相較之下，應以丙○○前
    於警詢及偵訊時之證述為可採。又目前國內一般最常見之安
    非他命類毒品，為第二級毒品甲基安非他命，且觀諸丙○○
    、郭慶祥之證詞，渠二人均係先與乙○○聯絡之後，偕同前
    往約定地點，始由被告將毒品持往交付渠二人，俱如前述，
    徵諸上揭通訊監察譯文所示，當時接洽交易毒品事宜者確係
    乙○○無誤，堪認本案應係乙○○先以不詳代價取得海洛因
    、甲基安非他命，而於丙○○、郭慶祥向乙○○洽購或索取
    毒品之後，再由乙○○提供海洛因、甲基安非他命，交由被
    告攜至約定地點交付之，是被告與乙○○間有犯意聯絡及行
    為分擔，應無疑義。被告所辯：伊提供毒品予丙○○、郭慶
    祥二人，伊同居男友乙○○均不知情云云，洵屬迴護乙○○
    之不實辯詞，委不足採。
  (五)被告與乙○○共同交易第二級毒品甲基安非他命1 公克，向
    丙○○收取3 千元之對價，縱因乙○○尚未到案，且被告拒
    不吐實，無從究明乙○○之毒品來源及取得成本，本院固無
    從查悉其交易毒品可獲取利潤之確切金額。惟按，甲基安非
    他命係屬毒品危害防制條例所定之第二級毒品，為法律嚴禁
    之違禁物，凡持有、移轉者即足以構成犯罪，且具有一定之
    交易價值，若無諸如郭慶祥曾為乙○○免費組裝電腦之特殊
    情由，被告及乙○○倘非牟利，衡情豈有甘冒刑典而與他人
    交易毒品之理？且販賣毒品係屬違法行為，一般均係私密進
    行，交易之毒品可任意分裝增減其分量，而每次買賣之價量
    亦隨時依雙方關係之深淺、當時之資力、需求程度及對行情
    之認知等因素，機動加以調整，故販賣毒品之利得，除經坦
    承犯行，或價量俱臻明確外，委難查得實情，職是之故，即
    使未經查得實際販賣毒品之利得，但除非別有事證足認係按
    同一價量委買或轉售，而確未牟利者外，尚難執此遽認非法
    販賣之證據有所未足，致知過坦承者難辭重典，飾詞否認者
    反得僥倖，而失情理之平。本案雖無從明確查悉交易毒品之
    利得金額，惟乙○○及被告與丙○○均非親非故，且被告於
    交付甲基安非他命予丙○○之際，當場有向丙○○收取3 千
    元，復無跡證足認係按同一價量委買或轉售，堪認乙○○當
    時提供第二級毒品甲基安非他命，交由被告持往交付予丙○○，並向丙○○收取3 千元之對價，乃係基於購取利潤之營
    利意思，洵無疑義。
  (六)綜上所述，本案事證已臻明確，被告與乙○○共同販賣第二
    級毒品甲基安非他命，及共同轉讓第一級毒品海洛因與禁藥
    甲基安非他命之犯行，均堪認定。
二、查被告行為後，毒品危害防制條例第4 條已於98年5 月20日
    修正公布，修正前該條第2 項係規定：「製造、運輸、販賣
    第二級毒品者，處無期徒刑或7 年以上有期徒刑，得併科新
    臺幣7 百萬元以下罰金。」修正後則規定：「製造、運輸、
    販賣第二級毒品者，處無期徒刑或7 年以上有期徒刑，得併
    科新臺幣1 千萬元以下罰金。」比較新舊法適用結果，修正
    後規定非有利於被告，依刑法第2 條第1 項前段，應適用被
    告行為時之修正前規定。又「安非他命類」（Amphetamine-
    like）藥品，前經行政院衛生署於69年12月8 日衛署藥字第
    301124號公告禁止輸入、製造、販賣，屬於藥事法第22條第
    1 款所規定之禁藥，嗣經同署於79年10月9 日以衛署藥字第
    904142號公告列入麻醉藥品管理條例第2 條第4 款所定「化
    學合成麻醉藥品」管理，惟仍不失其為禁藥之性質，不得非
    法轉讓。按藥事法第83條第1 項法定刑為7 年以下有期徒刑
    ，得併科新臺幣500 萬元以下罰金，較毒品危害防制條例第
    8 條第2 項、第3 項、第4 項及其未遂犯之法定刑為重。藥
    事法第83條第1 項係於93年4 月21日修正公布，同年月23日
    施行，為毒品危害防制條例之後法。毒品之範圍尚包括影響
    精神物質與其製品。而藥事之管理，亦非僅止於藥品之管理
    。又毒品未必係經公告之禁藥，禁藥亦未必為毒品。毒品危
    害防制條例與藥事法二者，並無必然之特別法與普通法關係
    。故除有轉讓之第二級毒品達毒品危害防制條例第8 條第6
    項之一定數量，經依法加重後之法定刑較藥事法第83條第1
    項之法定刑為重之情形外，因藥事法第83條第1 項為後法，
    且為重法，應優先適用藥事法處罰（臺灣高等法院暨所屬法
    院94年法律座談會刑事類提案第8 號結論意旨參照）。本案
    被告與乙○○免費提供甲基安非他命予郭慶祥施用，衡情轉
    讓之數量不多，且綜觀全卷，亦查無證據足認已達毒品危害
    防制條例第8 條第6 項所定之一定數量。是核被告所為，係
    犯修正前毒品危害防制條例第4 條第2 項之販賣第二級毒品
    罪、現行毒品危害防制條例第8 條第1 項之轉讓第一級毒品
    罪及藥事法第83條第1 項之轉讓禁藥罪。起訴書就轉讓甲基
    安非他命部分，認係成立毒品危害防制條例第8 條第2 項之
    轉讓第二級毒品罪，固有未洽，惟其基本社會事實同一，且
    經檢察官當庭更正起訴法條（見本院卷第36頁），而為充分
    完足之辯論，自毋庸再由本院諭知變更法條。就上揭犯行，
    被告與乙○○間，互有犯意聯絡及行為分擔，均為共同正犯
    。被告以一行為，同時交付海洛因及甲基安非他命予郭慶祥
    ，因而觸犯轉讓第一級毒品及轉讓禁藥二罪，為想像競合犯
    ，此部分應依刑法第55條規定，從一重以轉讓第一級毒品罪
    處斷。所犯販賣第二級毒品罪、轉讓第一級毒品罪，犯意各
    別，行為互殊，應予分論併罰。查被告所犯販賣第二級毒品
    罪，其販賣之甲基安非他命數量僅1 公克，向買家所收取之
    對價僅有3 千元，惟修正前毒品危害防制條例第4 條第2 項
    之法定刑為無期徒刑或7 年以上有期徒刑，得併科新臺幣7
    百萬元以下罰金，法重情輕，堪予憫恕，此部分爰均依刑法
    第59條規定酌量減輕其刑，以求量刑之妥適平衡。又被告曾
    受如上揭事實欄第一項所示之有期徒刑執行完畢，有臺灣高
    等法院被告前案紀錄表可考，其於有期徒刑執行完畢後5 年
    以內，故意再犯本案有期徒刑以上之上開二罪，均為累犯，
    皆應依刑法第47條第1 項規定加重其刑（惟就毒品危害防制
    條例第4 條第2 項所定無期徒刑部分，依法不得加重）。就
    販賣第二級毒品部分，被告兼有刑之加重及減輕事由，依法
    先加後減之。爰審酌被告前有施用毒品前科，應深知毒品殘
    害人之身心健康甚鉅，竟漠視毒品之危害性，與同居男友乙○○共同實施本案販賣第二級毒品、轉讓第一級毒品及禁藥
    犯行，危害國民身心健康及社會風氣，進而敗壞社會治安，
    兼衡其犯罪之動機、目的、手段、分工程度、不法利得及犯
    罪後之態度等一切情狀，分別量處如主文所示之刑，並定其
    應執行刑，以資懲儆。本案共犯乙○○於97年12月18日為警
    查獲時扣得之行動電話4 支，均係乙○○所使用，此據乙○○於警詢時供承在卷（見偵字卷第8 頁），衡情均為乙○○
    所有之物，其中門號0000000000號行動電話1 支，乃係供其
    與丙○○聯絡販毒事宜所用，已如前述，應依毒品危害防制
    條例第19條第1 項規定沒收；而被告交付第二級毒品甲基安
    非他命1 公克予丙○○，向丙○○所收取之對價3 千元，係
    其與乙○○共同犯本案販賣第二級毒品罪所得之財物，雖未
    扣案，依同條項之規定，仍應與乙○○連帶沒收之，如全部
    或一部不能沒收時，以其與乙○○之財產連帶抵償之。
三、不另為無罪之諭知：
  (一)公訴意旨略以：被告甲○○與同居男友乙○○除有上揭論罪
    科刑之犯行外，渠二人明知海洛因、甲基安非他命係毒品危
    害防制條例所規定之第一、二級毒品，不得非法販賣、轉讓
    之，竟共同基於販賣第一級毒品海洛因及第二級毒品甲基安
    非他命之犯意，於97年7 月至8 月間，丙○○撥打行動電話
    0000000000號與乙○○或被告取得聯繫後，約定0.45公克海
    洛因6,500 元及1 公克甲基安非他命3,500 元之代價，向乙○○購買數量不詳之第一級毒品海洛因及第二級毒品甲基安
    非他命，並由乙○○或被告在臺北縣大漢橋下、或在臺北縣
    土城市○○路家樂福附近公園、或在丙○○臺北縣中和市○○路367 巷6 號之居所，將購買之毒品交付予丙○○，前後
    共有5 次，乙○○及被告以此方式販賣毒品牟利，因認被告
    尚涉犯毒品危害防制條例第4 條第1 項、第2 項之販賣第一
    、二級毒品罪嫌云云。
  (二)按犯罪事實應依證據認定之，無證據不得認定犯罪事實；不
    能證明被告犯罪者，應諭知無罪之判決，刑事訴訟法第154
    條第2 項、第301 條第1 項分別定有明文。認定不利於被告
    之事實須依積極證據，苟積極證據不足為不利於被告事實之
    認定時，即應為有利於被告之認定；事實之認定，應憑證據
    ，如未能發現相當證據，或證據不足以證明，自不能以推測
    或擬制之方法，以為裁判基礎，此有最高法院30年台上字第
    81 6號、40年台上字第86號判例意旨可資參照。又刑事訴訟
    法第156 條第2 項規定，被告雖經自白，仍應調查其他必要
    之證據，以察其是否與事實相符，其立法目的乃欲以補強證
    據擔保自白之真實性，亦即以補強證據之存在，藉之限制自
    白在證據上之價值。所謂補強證據，則指除該自白本身外，
    其他足資以證明自白之犯罪事實確具有相當程度真實性之證
    據而言，雖其所補強者，非以事實之全部為必要，但亦須因
    補強證據與自白之相互利用，而足使犯罪事實獲得確信者，
    始足當之，最高法院74年台覆字第10號判例意旨足參。
  (三)公訴人認被告除有上揭論罪科刑之犯行外，尚涉有多次販賣
    第一級毒品海洛因及第二級毒品甲基安非他命之犯嫌，無非
    係以被告之供述及證人丙○○於97年9 月2 日警詢時之證述
    為其主要論據。惟查：被告於98年7 月24日檢察官偵訊時係
    供稱：（問：有無拿過安非他命或海洛因給郭慶祥或丙○○
    ？）有……（問：把毒品交給郭慶祥或丙○○有無跟他們收
    錢？）他們二人會交給我6 千元，我再把錢交給藥頭，藥頭
    把郭慶祥或丙○○要買的毒品交給我後，我再把毒品交給郭
    慶祥或丙○○……我跟郭慶祥或丙○○收錢後，我自己去找
    藥頭，藥頭不會讓他們碰到，我的方式是約在土城家樂福旁
    邊的公園，我跟郭慶祥或丙○○拿錢後，我就會一個人進去
    家樂福賣場內，拿錢給「兄仔」的藥頭，之後藥頭會給我毒
    品，我再走出賣場，把毒品拿給賣場外等我的郭慶祥或丙○○云云（見偵續字卷第15頁）；嗣於同年月27日偵訊時改稱
    ：（問：在哪些地點拿過毒品給丙○○？）中和圓通路或土
    城家樂福那邊……丙○○沒有給過我買毒品的錢，是我請他
    毒品的，因為我也要吸食，我才會無償請他吸毒云云（同上
    卷第26、38頁）；再於本院審理時供稱：我有拿海洛因、甲
    基安非他命給丙○○，次數差不多是2 次……我與丙○○是
    朋友，因有時會去丙○○住處施用毒品，才會免費提供毒品
    給丙○○施用，並沒有向丙○○收錢云云（見本院卷第36頁
    反面），暫不論其供詞反覆不一，其自始至終均否認有販賣
    毒品，且無隻言片語提及乙○○，兼以起訴書所載之販毒時
    間與被告所供交付毒品時間均欠詳悉，縱令被告果有交付毒
    品予丙○○，是否即係起訴書所指與乙○○共同從事之販毒
    行為？抑或被告自己另有轉讓毒品予丙○○？已有疑慮。況
    遍閱全案卷證，除上揭論罪科刑部分外，亦查無補強證據足
    資擔保被告曾經供述其另有交付毒品予丙○○並向丙○○收
    取6 千元等語之真確性。蓋依證人丙○○於97年9 月2 日警
    詢時所述（見偵字卷第27至31頁），固明確指稱其於97年7
    月28日15時17分許起，使用門號0000000000號行動電話撥打
    乙○○使用門號0000000000號行動電話，係以「男生1 個」
    暗語，向乙○○洽購安非他命1 公克，約在土城市○○路家
    樂福旁公園交易，嗣以3 千元向被告甲○○購得等情無訛（
    此即上開論罪科刑部分），除此之外，僅泛泛敘及其撥打乙○○上開行動電話門號，有時係由被告接聽，且乙○○有時
    會與被告一起將毒品送至其住處附近交易云云，惟具體情形
    究竟如何？均未據丙○○進一步澄清。徵諸卷附通訊監察譯
    文所示（見本院卷第49至53頁），丙○○當時撥打門號0000
    000000號行動電話，均係乙○○親自接聽，亦係由乙○○自
    己與丙○○聯繫交易事宜，未見有被告代為接聽對話情形，
    是丙○○所稱被告有時為乙○○接聽電話乙節，已嫌無據，
    遑論被告接聽電話之對話內容為何？是否堪認已有參與乙○○之販毒？抑或自己從事獨立販毒行為？均無證據以資釐清
    。而丙○○於檢察官偵訊時，亦僅稱伊係向「大雄」（即乙○○）購買5 、6 次毒品（見偵續字卷第25頁），雖提及被
    告有幫「大雄」拿毒品給伊等語，惟未進一步陳明被告交付
    毒品之次數若干。嗣丙○○於本院審理時具結證稱：（問：
    你跟乙○○拿毒品時，被告是否都在旁邊？）我很少看到被
    告，只有我跟郭慶祥一起去土城家樂福拿的那一次有看過被
    告而已（見本院卷第112 頁），故除上揭論罪科刑部分外，
    被告是否另有以自己名義或為乙○○交付任何毒品予丙○○
    ，誠不能無疑。縱令丙○○曾向乙○○洽購第一級毒品海洛
    因、第二級毒品甲基安非他命多次，惟除上揭論罪科刑部分
    外，其餘均不能排除是乙○○單獨販賣之合理可能性，尚難
    僅憑被告當時與乙○○同居之事實，遽謂被告必定均有參與
    。此外，復查無其他證據足認被告除上揭論罪科刑部分外，
    另有參與販賣毒品，該等部分原應為無罪之判決，然依起訴
    書所載，顯認其與上揭論罪科刑部分係屬一罪關係，爰不另
    為無罪之諭知，附此敘明。
、無罪部分：
一、公訴人於99年6月17日審判期日以言詞追加起訴意旨略以：
    被告甲○○除有上揭論罪科刑之犯行外，另有轉讓海洛因及
    甲基安非他命予郭慶祥1 次，因認被告另涉犯毒品危害防制
    條例第8 條第1 項之轉讓第一級毒品罪及藥事法第83條第1
    項之轉讓禁藥罪嫌云云（見本院卷第121 頁）。
二、公訴人認被告另涉上揭罪嫌，無非以被告於99年2 月10 日
    準備程序時之供述及辯護人於同日提出之刑事準備書狀所載
    為其論據（見本院卷第122 頁）。惟查：被告於99年2 月10
    日準備程序時明確供稱：我承認曾經1 次在土城家樂福附近
    公園免費提供海洛因及甲基安非他命給郭慶祥（見本院卷37
    頁，此在上揭論罪科刑範圍內），此外未有隻言片語供承其
    別有提供任何毒品予郭慶祥，是公訴人援引被告於該次庭期
    之供述，擬證明其另有轉讓海洛因及甲基安非他命予郭慶祥
    1 次，洵有誤會。而辯護人提出之刑事準備狀於爭點整理項
    下固載有：被告於97年7 月至8 月間，將數量不詳之海洛因
    、甲基安非他命轉讓予1 郭慶祥「2 次」等語，惟此僅係出
    於辯護人之誤載，應更正為「1 次」，亦據辯護人陳明在卷
    （見本院卷第122 頁），顯不足據以證明被告犯罪。此外，
    遍閱全案卷證，均未見被告另有轉讓海洛因或甲基安非他命
    予郭慶祥之具體事證可供調查，洵不足為被告另犯轉讓第一
    級毒品或禁藥罪之證明，自不能以推測或擬制之方法，逕為
    被告有罪之認定。此部分既不能證明被告犯罪，依法應為被
    告無罪之諭知，以昭慎重。
據上論斷，應依刑事訴訟法第299 條第1 項前段、第301 條第1
項，毒品危害防制條例第4 條第2 項（修正前）、第8 條第1 項
、第19條第1 項，藥事法第83條第1 項，刑法第11條前段、第2
條第1 項前段、第28條、第55條、第47條第1 項、第59條、第51
條第5 款，判決如主文。
本案經檢察官黃明絹到庭執行職務。
中    華    民    國    99    年    7     月    1     日
                  刑事第八庭    審判長法  官  陳鴻清
                                      法  官  傅明華
                                      法  官  朱嘉川
以上正本證明與原本無異。
如不服本判決應於收受送達後10日內向本院提出上訴書狀，並應
敘述具體理由；其未敘述上訴理由者，應於上訴期間屆滿後20日
內向本院補提理由書（均須按他造當事人之人數附繕本）「切勿
逕送上級法院」。
                                      書記官  陳聖儒
中    華    民    國    99    年    7     月    9     日
附錄本案論罪科刑法條全文：
修正前毒品危害防制條例第4 條：
製造、運輸、販賣第一級毒品者，處死刑或無期徒刑；處無期徒
刑者，得併科新臺幣1 千萬元以下罰金。
製造、運輸、販賣第二級毒品者，處無期徒刑或7 年以上有期徒
刑，得併科新臺幣7 百萬元以下罰金。
製造、運輸、販賣第三級毒品者，處5 年以上有期徒刑，得併科
新臺幣5 百萬元以下罰金。
製造、運輸、販賣第四級毒品者，處3 年以上10年以下有期徒刑
，得併科新臺幣3 百萬元以下罰金。
製造、運輸、販賣專供製造或施用毒品之器具者，處1 年以上7
年以下有期徒刑，得併科新臺幣1 百萬元以下罰金。
前五項之未遂犯罰之。
毒品危害防制條例第8 條：
轉讓第一級毒品者，處1 年以上7 年以下有期徒刑，得併科新臺
幣1 百萬元以下罰金。
轉讓第二級毒品者，處6 月以上5 年以下有期徒刑，得併科新臺
幣70萬元以下罰金。
轉讓第三級毒品者，處3 年以下有期徒刑，得併科新臺幣30萬元
以下罰金。
轉讓第四級毒品者，處1 年以下有期徒刑，得併科新臺幣10萬元
以下罰金。
前四項之未遂犯罰之。
轉讓毒品達一定數量者，加重其刑至二分之一，其標準由行政院
定之。
藥事法第83條：
明知為偽藥或禁藥，而販賣、供應、調劑、運送、寄藏、牙保、
轉讓或意圖販賣而陳列者，處7 年以下有期徒刑，得併科新臺幣
5 百萬元以下罰金。
以犯前項之罪為常業者，處2 年以上10年以下有期徒刑，得併科
新臺幣2 千5 百萬元以下罰金。
犯前二項之罪，因而致人於死者，處7 年以上有期徒刑，致重傷
者，處3 年以上12年以下有期徒刑。
因過失犯第1 項之罪者，處2 年以下有期徒刑、拘役或科新臺幣
30萬元以下罰金。
第1 項及第2 項之未遂犯罰之。

司法院資訊處製作；財團法人民間司法改革基金會備份。
